臺灣高等法院高雄分院刑事判決　　　　　　　　　　九十三年度上訴字第五九四號
　　上訴人　即
　　自　訴　人　丙○○
　　被　　　告　乙○○
右上訴人因被告偽造文書等案件，不服臺灣屏東地方法院九十三年度自更字第二號中
華民國九十三年五月十七日第一審判決，提起上訴，本院判決如左：
      主  文
原判決撤銷，發回台灣屏東地方法院。
      理  由
一、本件原判決以：自訴人雖僅於自訴狀內自訴乙○○檢察官明知郭廷宏等五人確實
    犯有偽證罪，而屬為有罪之人，竟無故不對郭廷宏等五人所涉偽證犯行提起甲訴
    ，蓄意包庇渠等五人，而於八十九年七月三日以屏檢玲平字第一三七○一號函致
    自訴人稱「八十六年度偵字第八六八七號被告郭廷宏、林樹山、林金良、陳皓郁
    、林辰旭等五人偽證案件，查無新事實、新證據，且查無刑事訴訟法第二百六十
    條第二項之情形，依法不得對於同一案件再行起訴，已予簽結」等語，故意使上
    開甲函內容失真，足以生損害於臺灣屏東地方法院檢察署之甲共信譽及造成自訴
    人受金光黨所騙款項之損害不能追回，乙○○檢察官之行為涉有刑法第二百十一
    條、第二百十三條之偽造甲文書罪嫌等語，並未引用刑法第一百二十五條第一項
    第三款，但自訴之犯罪事實既已載明，且於接受訊問時指訴乙○○檢察官涉有濫
    權追訴罪（應係濫權不追訴之誤，下同），自應認自訴人除自訴被告乙○○涉有
    偽造甲文書罪外，並涉刑法第一百二十五條第一項第三款之濫權不追訴罪。而刑
    法第一百二十五條第一項第三款之濫權不追訴罪，係為維護司法權之正當行使而
    立法，其犯罪之直接受害者乃國家，個人並非因犯罪而同時被害者。故刑法第一
    百二十五條第一項第三款係侵害國家審判權之犯罪，個人不得主張係犯罪被害人
    而提起自訴，雖自訴意旨併指訴被告犯有偽造文書之罪，其法定刑與刑法第一百
    二十五條之刑度相同，但此情節相較，自以刑法第一百二十五條第一項第三款之
    罪為重，依刑事訴訟法第三百十九條第二項但書（按應係第三項之誤）之規定，
    不得提起自訴部分係較重之罪者，即全部不得提起自訴，因認自訴人之自訴不合
    法，而依刑事訴訟法第三百三十四條、第三百四十三條、第三百零七條之規定，
    不經言詞辯論，逕為自訴不受理之判決，固非無見。
二、惟按刑法第二百十一條、第二百十三條之偽造文書罪與刑法第一百二十五條第一
    項之濫權不追訴罪之犯罪構成要件迥然不同，二者在客觀上並無絕對必然之牽連
    關係。本件自訴人於自訴狀內所載之自訴意旨係以：自訴人丙○○告郭廷宏等人
    偽證一案，確有發現新事實、新證據足以證明郭廷宏等人之證言出於虛偽偽證，
    乙○○為台灣屏東地方法院檢察署檢察官，於八十九年七月三日以屏檢玲平字第
    一三七０一號函致自訴人稱：八十六年度偵字第八六八七號被告郭廷宏、林樹山
    、林金良、陳皓郁、林辰旭等五人偽證案件，查無新事實、新證據，且查無刑事
    訴訟法第二百六十條第二款之情形，依法不得對於同一案件再行起訴，已予結案
    等情，乙○○係明知而故意使上開甲函內容失真，涉犯刑法第二百十一條、第二
    百十三條之罪，足以生損害於台灣屏東地方法院檢察署之甲共信譽及自訴人遭金
    光黨林家福等人詐騙錢款無法追回之損害等語，有自訴狀在卷可憑，且自訴人於
    初次不服原審法院所為不受理之判決，提起上訴及於被告不服本院所為撤銷發回
    判決，上訴於最高法院而提出答辯時亦一再指稱：刑法第二百十一條、第二百十
    三條所保護之法益並非僅國家社會法益，此觀兩條文足生損害於甲眾或他人的文
    字自可明白，被告所偽造之甲文書足以生損害於屏東檢察署之甲信，上訴人之一
    百幾十萬元尚無追回，已構成要件，而國家社會法益與個人法益同遭被告侵害等
    語，亦無任何片言隻語提及被告涉有濫權不追訴之犯罪事實，原判決認自訴人就
    被告濫權不追訴罪部分之犯罪事實已載明於自訴狀，與卷內資料不符。再者，自
    訴人之自訴，經原審法院第一次諭知不受理之判決，自訴人上訴於本院，經本院
    撤銷發回更審，被告不服上訴於最高法院，經最高法院駁回被告之上訴確定後，
    自訴人於原審法院調查，依原審法院訊問筆錄所載，自訴人於受命法官詢以：「
    你自訴的理由除了告偽造文書以外，還認被告郭廷宏、林樹山、林金良、陳皓郁
    、林展旭等五人都犯有偽證，而承辦檢察官明知他們有罪的人，故意而且沒有正
    當理由包庇他們，並對他們提起甲訴？」時，自訴人固陳稱：「是，是這樣，他
    們明知道他犯有偽證罪，而故意偽造文書包庇他們」等語（見原審自更卷第三十
    二頁）。然自訴人於原審法院調查而委任孫智仁律師提出補充自訴理由狀時，並
    未提及被告有明知郭廷宏等五人確實犯有偽證罪，為有罪之人，竟無故不對郭廷
    宏等五人所涉偽證犯行提起甲訴，蓄意包庇等語。自訴人於本院調查時亦堅詞否
    認有自訴檢察官涉有濫權不追訴郭廷宏等人之罪嫌，陳稱：我沒有這樣講等語。
    經本院調取當日之數位錄音光碟勘驗結果前開詢答經過如下：法官經由通譯詢問
    自訴人：「你對這幾個人郭廷宏等提出偽證告訴對不對？」，自訴人答稱：「我
    就是發現新事實新證據，我就告他們五人偽證，乙○○檢察官他在這裡查無新事
    實新證據，他犯偽造文書就犯在這裡。」；法官問：「狀紙所寫新事實新證據你
    認為都是很明確？」，自訴人答稱：「是的，我才說他偽造文書。」；法官問：
    「你認為新事實新證據都足以證明郭廷宏這五人的偽證犯行都非常明確？」，自
    訴人答稱：「是的，我發現他們都很明確，他這就是偽造文書。」；法官問：「
    乙○○檢察官有無通知你去開庭？」，自訴人答稱：「有的。」；法官問：「前
    後你去幾次？」，自訴人答稱：「二、三次。」；法官問：「你認為郭廷宏、林
    樹山、林金良、陳皓郁、林展旭等五人都犯有偽證罪，而承辦的檢察官明知他們
    是有罪的人，故意而且沒有正當理由包庇他們，不對他們提起甲訴？」，自訴人
    答稱：「就是這樣子，他說查無實據就是偽造文書。」，法官問：「你聽清楚，
    你告他的理由就是說你認為乙○○檢察官明知道郭廷宏等五人都犯有偽證罪，乙
    ○○檢察官故意包庇他們是不是啦，或是還有其他理由？」，自訴人答稱：「他
    說查無新事實新證據，新事實新證據已證明他們偽證，他不起訴，他在這裡說無
    新事實無新證據，所以是偽造文書。」，法官問：「你的意思是說他是故意包庇
    他們？」，自訴答稱：「是的。」，法官問：「為何乙○○檢察官要故意包庇他
    們，不將他們起訴？」，自訴人答稱：「他有原因，我不曉得，我查了好久，查
    不出來」各等語，有勘驗筆錄可憑。由上開詢答過程觀之，自訴人並未主動指訴
    被告涉有濫權不追訴罪嫌，而自訴代理人於該次詢問時亦未表示被告涉有濫權不
    追訴罪。且自訴人已係八十餘歲之人，並患有重聽，於接受詢問所陳是否確有自
    訴被告涉有刑法第一百二十五條第一項第三款之罪嫌之真意，亦非無疑。況自訴
    人所指之前揭甲函亦與檢察官起訴或不起訴處分有異，原判決以自訴人另外自訴
    被告涉有刑法第一百二十五條第一項第三款之罪，且該罪較刑法第二百十一條、
    第二百十三條之罪在情節上較重，而逕為自訴不受理之判決，尚有未洽，自訴人
    執此聲明上訴，指摘原判決不當，非無理由，自應由本院將原判決撤銷改判，並
    發回更為審理，且不經言詞辯論逕行判決。
據上論結，應依刑事訴訟法第三百六十九條第一項前段、第三百六十條第一項但書、
第三百七十二條，判決如主文。
中    華    民    國      九十三      年      七      月      二十八    日
                              臺灣高等法院高雄分院刑事第四庭
                                  審判長法官  蕭權閔
                                        法官  陳吉雄
                法官  李嘉興
右正本證明與原本無異。
如不服本判決應於收受本判決後十日內向本院提出上訴書狀，其未述上訴理由者，
並得於提起上訴後十日內向本院補提理由書狀（均須按他造當事人之人數附繕本)「
切勿逕送上級法院」。
                                      書記官  劉博文
中    華    民    國      九十三      年      七      月      二十八    日
